【裁判字號】    98,審訴,2345
【裁判日期】    981113
【裁判案由】    偽造文書
【裁判全文】
臺灣桃園地方法院刑事判決            98年度審訴字第2345號
公  訴  人  臺灣桃園地方法院檢察署檢察官
被      告  乙○○
上列被告因偽造文書案件，經檢察官提起公訴（98年度偵字第16
083 號），被告於本院準備程序進行中，就被訴事實為有罪之陳
述，經本院告知簡式審判程序意旨，並聽取公訴人及被告之意見
後，本院裁定依簡式審判程序審理，判決如下：
    主      文
乙○○所犯如附表所示之罪，均累犯，各處如附表主文欄所示之
刑。應執行有期徒刑壹年，如易科罰金，以銀元參佰元即新臺幣
玖佰元折算壹日，如附表所示偽造「甲○○」之署押均沒收。
    事實及理由
一、乙○○前於民國91年間因妨害自由案件，經本院以92年度簡
    字第70號判處有期徒刑3 月確定，已於92年10月13日易科罰
    金執行完畢。詎其猶不知悔改，為免其無照駕車之行為遭警
    舉發，竟基於行使偽造私文書之犯意，於附表所示時間、地
    點，均冒用「甲○○」之名義，在如附表所示之警製舉發違
    反道路交通管理事件通知單之移送聯上之「收受通知聯者簽
    章」欄內，均偽造「甲○○」之署押，表示已收到如附表所
    示之舉發違反道路交通管理事件通知單後，再將如附表所示
    之舉發違反道路交通管理事件通知單之移送聯交還予填寫舉
    發通知單之警員處理，而行使該表示業已收受舉發違反道路
    交通管理事件通知單之私文書，足以生損害於「甲○○」本
    人與警察機關舉發違反道路交通管理事件行為人之正確性及
    監理機關對於交通事件管理及處罰之正確性。嗣因甲○○收
    受如附表編號四所示之舉發違反道路交通管理事件通知單後
    發覺有異，向交通部公路總局臺北區監理所提起申訴，始為
    警循線查獲乙○○。乙○○另於其如附表編號一、二、三、
    五、六之犯行，尚未被有偵查犯罪職權之公務員發覺前，向
    臺灣桃園地方法院檢察署檢察官自首其如附表編號一、二、
    三、五、六之犯行，並接受裁判。
二、證據名稱：
  (一)被告於警詢、檢察事務官詢問、檢察官偵訊及本院審理時之
    自白。
  (二)證人陳玉華警詢時之陳述。
  (三)如附表編號一至六證據欄所示之證據。
三、查被告所為如附表編號一之犯行後，刑法條文於94年2 月2
    日修正公布，並於95年7 月1 日起施行，依修正後刑法第2
    條第1 項規定，行為後法律有變更者，適用行為時之法律。
    但行為後之法律有利於行為人者，適用最有利於行為人之法
    律，此係規範行為後法律變更所生新舊法比較適用之準據法
    ，本身尚無新舊法比較之問題，故於刑法修正後，應一律適
    用現行刑法第2 條第1 項之規定，為「從舊從輕」之比較。
    而所謂行為後法律有變更者，包括構成要件之變更而有擴張
    或限縮，或法定刑度之變更。行為後法律有無變更，端視所
    適用處罰之成罪或科刑條件之實質內容，修正前後法律所定
    要件有無不同而斷。新舊法條文內容有所修正，除其修正係
    無關乎要件內容之不同或處罰之輕重，而僅為文字、文義之
    修正或原有實務見解、法理之明文化，或僅條次之移列等無
    關有利或不利於行為人，非屬該條所指之法律有變更者，可
    毋庸為新舊法之比較，而應依一般法律適用原則，適用裁判
    時法外，即應適用刑法第2 條第1 項之規定，為「從舊從輕
    」之比較。而比較時，應就罪刑有關之事項，如共犯、未遂
    犯、想像競合犯、牽連犯、連續犯、結合犯，以及累犯加重
    、自首減輕及其他法定加減原因（如身分加減）與加減例等
    一切情形，綜合全部罪刑之結果而為比較，予以整體適用。
    乃因各該規定皆涉及犯罪之態樣、階段、罪數、法定刑得或
    應否加、減暨加減之幅度，影響及法定刑或處斷刑之範圍，
    各該罪刑規定須經綜合考量整體適用後，方能據以限定法定
    刑或處斷刑之範圍，於該範圍內為一定刑之宣告。是宣告刑
    雖屬單一之結論，實係經綜合考量整體適用各相關罪刑規定
    之所得。宣告刑所據以決定之各相關罪刑規定，具有適用上
    之「依附及相互關聯」之特性，自須同其新舊法之適用。（
    最高法院97年度臺上字第37號判決要旨參照）。又如涉及裁
    量權行使者，須於裁量行使時，方有比較適用問題，如易科
    罰金、易服勞役、緩刑及保安處分之宣告等。故前述一般綜
    合罪刑之結果而為比較，以決定罪刑之適用時，不就易科罰
    金等列為比較，必須已決定為緩刑、保安處分之宣告，所處
    之刑得易科罰金或易服勞役時，始就各該緩刑等部分決定其
    適用標準，此部分得予割裂適用，是為例外。就易科罰金、
    易服勞役而言，則應依修正後刑法第2 條第1 項規定，分別
    適用最有利於行為人之法律（最高法院95年度臺上字第5125
    號、第5343號、第6171號判決意旨參照）。經查：
  (一)刑法第47條將「受有期徒刑之執行完畢，或受無期徒刑或有
    期徒刑一部之執行而赦免後，五年以內再犯有期徒刑以上之
    罪者，為累犯，加重本刑至二分之一。」，修正為「受徒刑
    之執行完畢，或一部之執行而赦免後，五年以內故意再犯有
    期徒刑以上之罪者，為累犯，加重本刑至二分之一。第九十
    八條第二項關於因強制工作而免其刑之執行者，於受強制工
    作處分之執行完畢或一部之執行而免除後，五年以內故意再
    犯有期徒刑以上之罪者，以累犯論。」依最高法院95年度第
    8 次及95年度第21次刑事庭會議決議意旨，受有期徒刑之執
    行完畢，於5 年內故意再犯有期徒刑以上之罪，無論依修正
    前刑法第47條或修正後第47條第1 項之規定均構成累犯，即
    無有利或不利之情形，於刑法修正施行後法院為裁判時，無
    庸為新、舊法之比較（最高法院97年度第2 次刑事庭會議決
    議意旨參照）。被告乙○○有如上揭所載犯罪科刑情形，於
    受有期徒刑之執行完畢後，5 年以內再「故意」犯本件之罪
    ，無論依修正前刑法第47條或修正後第47條第1 項之規定均
    構成累犯，即無有利或不利之情形，自無適用刑法第2 條第
    1 項為比較新舊法之問題，應適用現行有效之修正後規定論
    以累犯。
  (二)刑法第62條有關自首之規定，行為時即修正前刑法第62條規
    定：「對於未發覺之罪自首而受裁判者，減輕其刑。但有特
    別規定者，依其規定」；裁判時即修正後刑法第62 條 則規
    定：「對於未發覺之罪自首而受裁判者，得減輕其刑。但有
    特別規定者，依其規定」，亦即自首之法律效果由修正前之
    「應」減輕其刑，修正為「得」減輕其刑，自屬法律變更，
    應比較新舊法，經比較修正前、後之規定，以修正前之規定
    ，較有利於被告。
  (三)關於數罪併罰就主刑有期徒刑定應執行之規定，修正前刑法
    第51條第5 款係規定「宣告多數有期徒刑者，於各刑中之最
    長期以上，各刑合併之刑期以下，定其刑期。但不得逾二十
    年。」而修正後刑法第51條第5 款修正為「但不得逾三十年
    」，比較新舊法規定，自以修正前刑法較有利於被告，應全
    部依修正前刑法第51條第5 款之規定定其應執行刑。
  (四)關於刑法第41條第1 項前段易科罰金之折算標準部分，被告
    行為時之易科罰金折算標準，修正前罰金罰鍰提高標準條例
    第2 條（現已刪除）規定，就其原定數額銀元1 元以上3 元
    以下提高為100 倍折算1 日，則被告行為時之易科罰金折算
    標準，應以銀元100 元以上300 元以下折算1 日，折算為新
    臺幣即以新臺幣300 元以上900 元以下折算1 日，修正後之
    刑法第41條第1 項前段則規定：「犯最重本刑為5 年以下有
    期徒刑以下之刑之罪，而受6 個月以下有期徒刑或拘役之宣
    告者，得以新臺幣1,000 元、2,000 元或3,000 元折算1 日
    ，易科罰金。」，比較修正前後之易科罰金折算標準，以修
    正施行前之規定，較有利於被告，依修正後刑法第2 條第1
    項前段之規定，應適用行為時即修正前刑法第41條第1 項前
    段、修正前罰金罰鍰提高標準條例第2 條之規定。
  (五)修正前刑法第41第2 項原規定：「併合處罰之數罪，均有前
    項情形，其應執行之刑逾六個月者，亦同」，修正後該項則
    改為: 「前項規定於數罪併罰，其應執行之刑未逾六月者，
    亦適用之」，是就數罪併罰之案件，修正後易科罰金之規定
    非較有利於被告，故依修正後刑法第2 條第1 項前段規定，
    就被告上開應執行刑部分，即應適用修正前刑法第41條第2
    項之規定，而依修正前刑法第41條第1 項前段、修正前罰金
    罰鍰提高標準條例第2 條規定，諭知易科罰金之折算標準。
四、按在違反道路交通管理事件通知單移送聯上「收受通知聯者
    簽章」欄內偽簽他人姓名，自不待依習慣或特約，單從形式
    上觀察，即足以知悉係表示由該他人名義出具領收通知聯之
    證明，此與事先在印妥內容之收據上偽簽他人姓名之情形，
    無分軒輊，當然屬刑法第210 條所稱之私文書（最高法院83
    年度台上字第6631號判例參照）。是核被告所為，均係犯刑
    法第216 條、第210 條之行使偽造私文書罪。被告在如附表
    所示之警製舉發違反道路交通管理事件通知單上之偽造署押
    之行為，係其偽造私文書之階段行為，已為偽造私文書之行
    為所吸收，偽造私文書之低度行為復均為其行使之高度行為
    所吸收，均不另論罪。被告所犯如附表編號一至六之犯行，
    犯意各別，行為互殊，應分論併罰。被告有如事實欄所載之
    犯行及執行情形，有臺灣高等法院被告前案紀錄表在卷可按
    ，其於5 年內故意再犯本件如附表編號一至六所示有期徒刑
    以上之各罪，均為累犯，均應依刑法第47條第1 項規定加重
    其刑。又被告被查獲後，在有偵查職權之機關尚未發覺其如
    附表編號一、二、三、五、六所示之行使偽造私文書犯行前
    ，主動供出所為如附表編號一、二、三、五、六所示之行使
    偽造私文書犯行，業據被告供明在卷，再觀之全案卷證，復
    查無證據證明被告為警查獲後並報告臺灣桃園地方法院檢察
    署檢察官偵查時，有足以讓承辦警員或檢察官對於被告涉犯
    如附表編號一、二、三、五、六所示之行使偽造私文書犯行
    ，客觀上存有合理懷疑之確切根據，是關於被告所為如附表
    編號一、二、三、五、六所示之行使偽造私文書犯行，分別
    依修正前刑法第62條前段、修正後刑法第62條前段之規定均
    減輕其刑。被告所為如附表編號一、二、三、五、六所示之
    行使偽造私文書犯行有加重及減輕事由，依法應先加後減之
    。爰審酌被告為規避處罰，而冒用「甲○○」名義行使偽造
    私文書，不僅足以生損害於「甲○○」，並造成舉發機關、
    監理機關對於交通事件管理及處罰之正確性，暨其智識程度
    、犯罪之手段、所生危害及犯後坦承犯行，態度尚佳等一切
    情狀，量處如附表主文欄所示之刑，並分別依修正前刑法第
    41 條 第1 項前段、修正後刑法第41條第1 項前段，諭知易
    科罰金之折算標準，併定其應執行之刑。又按刑法施行法第
    3 條之1 第3 項規定：「於94年1 月7 日刑法修正施行前犯
    併合處罰數罪中之一罪，且該數罪均符合第41條第1 項得易
    科罰金之規定者，適用90年1 月4 日修正之刑法第41條第2
    項規定」。是應依修正後刑法第2 條第1 項前段規定，就被
    告上開應執行刑部分，即應適用修正前刑法第41條第2 項之
    規定，而依修正前刑法第41條第1 項前段、修正前罰金罰鍰
    提高標準條例第2 條規定，諭知易科罰金之折算標準。末查
    ，被告所為如附表編號一、二之犯行後，中華民國九十六年
    罪犯減刑條例業已制定，經總統於96年7 月4 日公布，並自
    同年月16日起生效施行，核本件被告所為如附表編號一、二
    之犯罪時間、罪名等項，均合於該條例所定之減刑條件，爰
    依該條例第2 條第1 項第3 款規定減其宣告刑二分之一，並
    諭知易科罰金之折算標準，再與附表編號三至六各編號所示
    之犯罪時間在96年4 月24日之後，不得減刑之罪，定其應執
    行之刑。
五、至被告在附表編號一至六所示之警製舉發違反道路交通管理
    事件通知單上偽造之「甲○○」簽名、指印，不論屬於犯人
    與否，應依刑法第219 條規定沒收。
據上論斷，應依刑事訴訟法第273 條之1 第1 項、第299 條第1
項前段、第310 條之2 、第454 條第1 項，修正前刑法第62條前
段、第51條第5 款、第41條第1 項、第2 項，刑法第2 條第1 項
前段、第216 條、第210 條、第47條第1 項、第62條前段、第41
條第1 項前段、第219 條，修正前罰金罰鍰提高標準條第2 條，
，刑法施行法第3 條之1 第3 項，中華民國九十六年罪犯減刑條
例第2 條第1 項第3 款、第7 條、第9 條、第11條，判決如主文
。
本案經檢察官潘怡華到庭執行職務。
中    華    民    國    98    年    11    月    13    日
                        刑事庭  法  官  劉為丕
以上正本證明與原本無異。
如不服本判決，應於判決送達後10日內向本院提出上訴狀（應附
繕本），其未敘述上訴理由者，應於上訴期間屆滿後20日內補提
理由書狀於本院，上訴於臺灣高等法院。
                                書記官  陳淑瓊
中    華    民    國    98    年    11    月    13    日
附表：
┌─┬─────────┬─────────┬─────────────┬───────┬───────────┐
│編│犯罪時間及犯罪地點│舉發違反道路交通管│證據                      │偽造「甲○○」│主文                  │
│號│                  │理事件通知單編號  │                          │簽名、指印之  │                      │
│  │                  │（即偽造之私文書）│                          │數量          │                      │
├─┼─────────┼─────────┼─────────────┼───────┼───────────┤
│一│95年6 月24日晚間11│基警交字          │1.基隆市警察局舉發違反道路│簽名1 枚      │乙○○行使偽造私文書，│
│  │時15分許，在西濱快│第R00000000號     │  交通管理事件通知單移送聯│              │足以生損害於公眾及他人│
│  │速道路及基隆市交界│                  │  影本                    │              │，累犯，處有期徒刑參月│
│  │處                │                  │2.違規查詢報表            │              │，減為有期徒刑壹月又拾│
│  │                  │                  │                          │              │伍日，如易科罰金，以銀│
│  │                  │                  │                          │              │元參佰元即新臺幣玖佰元│
│  │                  │                  │                          │              │折算壹日，偽造之「林聖│
│  │                  │                  │                          │              │翰」簽名壹枚沒收。    │
├─┼─────────┼─────────┼─────────────┼───────┼───────────┤
│二│95年9 月18日凌晨2 │公警局交字        │1.內政部警政署國道公路警察│簽名1 枚      │乙○○行使偽造私文書，│
│  │時30分許，在國道三│第Z00000000號     │  局舉發違反道路交通管理事│              │足以生損害於公眾及他人│
│  │號高速公路南下25公│                  │  件通知單移送聯影本      │              │，累犯，處有期徒刑參月│
│  │里處              │                  │2.違規查詢報表            │              │，減為有期徒刑壹月又拾│
│  │                  │                  │                          │              │伍日，如易科罰金，以新│
│  │                  │                  │                          │              │臺幣壹仟元折算壹日，偽│
│  │                  │                  │                          │              │造之「甲○○」簽名壹枚│
│  │                  │                  │                          │              │沒收。                │
├─┼─────────┼─────────┼─────────────┼───────┼───────────┤
│三│96年5 月29日上午7 │雲警交字          │1.雲林縣政府警察局舉發違反│簽名1 枚      │乙○○行使偽造私文書，│
│  │時25分許，在雲林縣│第KAE031114號     │  道路交通管理事件通知單移│              │足以生損害於公眾及他人│
│  │古坑鄉○○路某處  │                  │  送聯影本                │              │，累犯，處有期徒刑參月│
│  │                  │                  │2.違規查詢報表            │              │，如易科罰金，以新臺幣│
│  │                  │                  │                          │              │壹仟元折算壹日，偽造之│
│  │                  │                  │                          │              │「甲○○」簽名壹枚沒收│
│  │                  │                  │                          │              │。                    │
├─┼─────────┼─────────┼─────────────┼───────┼───────────┤
│四│97年4 月8 日上午11│彰警交字          │1.彰化縣政府警察局舉發違反│簽名1 枚      │乙○○行使偽造私文書，│
│  │時50分許，在彰林縣│第I00000000號     │  道路交通管理事件通知單移│              │足以生損害於公眾及他人│
│  │北斗鎮○○路及斗苑│                  │  送聯影本                │              │，累犯，處有期徒刑肆月│
│  │路路口            │                  │2.甲○○聲明異議書        │              │，如易科罰金，以新臺幣│
│  │                  │                  │3.交通部公路總局北區監理所│              │壹仟元折算壹日，偽造之│
│  │                  │                  │  違反道路交通管理事件裁決│              │「甲○○」簽名壹枚沒收│
│  │                  │                  │  書                      │              │。                    │
│  │                  │                  │4.違規查詢報表            │              │                      │
├─┼─────────┼─────────┼─────────────┼───────┼───────────┤
│五│97年9 月9 日下午3 │公警局交字        │1.內政部警政署國道公路警察│簽名2 枚      │乙○○行使偽造私文書，│
│  │時24分許，在國道二│第Z6B004737號     │  局舉發違反道路交通管理事│指印1 枚      │足以生損害於公眾及他人│
│  │號高速公路東向13公│                  │  件通知單移送聯影本      │              │，累犯，處有期徒刑參月│
│  │                  │                  │2.違規查詢報表            │              │，如易科罰金，以新臺幣│
│  │                  │                  │                          │              │壹仟元折算壹日，偽造之│
│  │                  │                  │                          │              │「甲○○」簽名貳枚、指│
│  │                  │                  │                          │              │印壹枚均沒收。        │
├─┼─────────┼─────────┼─────────────┼───────┼───────────┤
│六│97年10月13日凌晨0 │北縣警交字        │1.臺北縣政府警察局舉發違反│簽名1 枚      │乙○○行使偽造私文書，│
│  │時34分許，在臺北縣│第C00000000號     │  道路交通管理事件通知單移│              │足以生損害於公眾及他人│
│  │板橋市○○路171 巷│                  │  送聯影本                │              │，累犯，處有期徒刑參月│
│  │巷口              │                  │2.違規查詢報表            │              │，如易科罰金，以新臺幣│
│  │                  │                  │                          │              │壹仟元折算壹日，偽造之│
│  │                  │                  │                          │              │「甲○○」簽名壹枚沒收│
│  │                  │                  │                          │              │。                    │
└─┴─────────┴─────────┴─────────────┴───────┴───────────┘
附錄本案論罪科刑依據之法條：
刑法第210 條（偽造變造私文書罪）
偽造、變造私文書，足以生損害於公眾或他人者，處5 年以下有
期徒刑。
刑法第216 條（行使偽造變造或登載不實之文書罪）
行使第 210 條至第 215 條之文書者，依偽造、變造文書或登載
不實事項或使登載不實事項之規定處斷。


司法院資訊處製作；財團法人民間司法改革基金會備份。
